臺灣嘉義地方法院交通事件裁定　　　　　96年度交聲字第80號
原處分機關　交通部公路總局嘉義區監理所
異　議　人　甲○○
即受處分人
上列異議人因違反道路交通管理處罰條例案件，對於交通部公路
總局嘉義區監理所於民國九十六年三月二十六日所為之處分（原
處分案號：嘉監裁字第裁70-AEV585873號），聲明異議，本院裁
定如下：
    主  文
原處分撤銷。
甲○○不罰。
    理  由
一、本件原處分意旨略以：受處分人即異議人（下稱異議人）甲
    ○○於民國九十六年二月三日中午十二時二十五分許，在台
    北市○○路與襄陽路口處，駕駛車牌號碼一六三六－DM汽車
    行經有燈光號誌管制之交岔路口紅燈右轉行為，經警掣單舉
    發，並由原處分機關即交通部公路總局嘉義區監理所於九十
    六年三月二十六日據道路交通管理處罰條例第五十三條第二
    項規定，裁處罰鍰新臺幣（下同）九百元並記違規點數三點
    之處分。
二、異議人異議意旨略以：該時立於襄陽路之舉發員警係以襄陽
    路與公園路口之北側行人號誌燈讀秒業經一、二秒而顯示為
    二十六秒、二十五秒（該路口讀秒數為二十七秒），該時公
    園路往襄陽路右轉之號誌應為紅燈，推測異議人違規紅燈右
    轉，然實際上因右轉之際慢速須時三至四秒，對照行人號誌
    僅經過一、二秒，顯見異議人於行人號誌轉為綠燈「前」（
    即公園路往襄陽路右轉仍為綠燈時）右轉，而無紅燈右轉情
    形，原處分機關處分確有違失，爰請求撤銷原處分，另為不
    罰諭知等語。
三、按汽車駕駛人，行經有燈光號誌管制之交岔路口闖紅燈者，
    處新臺幣（下同）一千八百元以上五千四百元以下罰鍰；前
    項紅燈右轉行為者，處新臺幣六百元以上一千八百元以下罰
    鍰；汽車駕駛人有道路交通管理處罰條例第五十三條之行為
    者，除依原條款處罰鍰外，並予記違規點數三點，道路交通
    管理處罰條例第五十三條、第六十三條第一項第三款分別定
    有明文。本件異議人於駕車於前揭時、地，經警掣單舉發，
    及原處分機關以其紅燈右轉而裁罰如前等情，業據異議人自
    陳在卷，復有舉發違反道路交通管理事件通知單、裁決書各
    一份附卷可憑，固堪認定。惟觀諸舉發違反道路交通管理事
    件通知單上違規事實另註記「當事人於行人穿越號誌亮起24
    秒時闖越紅燈」及舉發單位欄註記「當事人認其無違規」，
    與異議人前揭異議事由互核相符，又襄陽路與公園路口交通
    時相，第三時相為襄陽路西往東方向通行及公園路北轉西紅
    燈右轉（綠燈二十秒、黃燈三秒、四面全紅二秒）其餘方向
    均為紅燈、第四時相為北側行人專用號誌確係綠燈二十七秒
    、全紅清道三秒、其餘方向均為紅燈，故二處行車號誌啟動
    時間並無重疊，有台北市交通管制工程處九十六年五月十八
    日北市交工控字第09632099600號函、及同年六月一日北市
    交工控字第09632218301號函、同年六月二十三日北市交工
    控字第09632418200號函在卷可考，故公園路口北轉西第三
    時相紅燈右轉時號誌為「綠燈」（即綠色箭頭往右），右轉
    號誌由綠燈轉為紅燈時，第四時相行人專用號誌啟動而同步
    轉為綠燈（自二十七秒開始倒數），並無重疊，衡以一般汽
    車駕駛人自公園路口由北往西依循綠色箭頭燈號右轉至襄陽
    路之際，勢必減速右轉，其須時三秒當為事理之常，本件異
    議人右轉至襄陽路後，遭立於襄陽路之警員舉發時，時值第
    四時相行人專用號誌啟動而同步轉為綠燈甫為二十四秒，業
    如前述，則距第三時相之紅燈右轉號誌即「綠燈」（即綠色
    箭頭往右），始僅歷經三秒，而難逕自第四時相行人號誌已
    顯示二十四秒（即開始第四秒），即推測異議人為第四時相
    啟動時紅燈右轉，異議人辯稱其係於第三時相即公園路往襄
    陽路北往西右轉仍為綠燈時右轉，而無紅燈右轉情形，尚與
    常理無違，委非無據，自難逕為異議人違規行為之認定。
四、從而，本件異議人前開所辯，既屬可採，而另無證據證明異
    議人紅燈右轉之違規行為，舉發單位及原處分機關對於本件
    遽認其有違規事實，依道路交通管理處罰條例第五十三條第
    二項第三款予以裁罰，於法即有未合。本件異議人之異議，
    即有理由，自應由本院撤銷原處分，另為異議人不罰之諭知
    。
五、據上論斷，應依道路交通案件處理辦法第二十條前段，裁定
    如主文。
中　　華　　民　　國　　96　　年　　6 　　月　　29　　日
                  交通法庭法　官　蔡廷宜
上正本證明與原本無異。
如不服本裁定，應於裁定送達後5 日內向本院提出抗告狀。
中　　華　　民　　國　　96　　年　　6 　　月　　29　　日
                          書記官　蕭琪男
